臺灣高等法院臺中分院刑事判決　　　　　96年度上訴字第87號
上　訴　人
即　被　告　丙○○
指定辯護人　本院公設辯護人己○○
上列上訴人因違反槍砲彈藥刀械管制條例案件，不服臺灣臺中地
方法院95年度訴字第1450號中華民國95年12月4日第一審判決（
起訴案號：臺灣臺中地方法院檢察署95年度偵字第7999號），提
起上訴，本院判決如下：
    主  文
上訴駁回。
    事  實
一、丙○○前因違反懲治盜匪條例案件，經本院於民國88年9 月
    30日以88年度上更(一)字第51號判處有期徒刑13年，褫奪公權
    6年，經最高法院於88年12月16日判決駁回上訴確定，於92
    年12月17日縮短刑期假釋出獄（不構成累犯），竟不知悔改
    。復於假釋期間（保護管束至99年1月27日期滿）明知可發
    射子彈具有殺傷力之改造槍枝，係屬槍砲彈藥刀械管制條例
    所列管之違禁物，未經主管機關之許可，不得持有，竟基於
    持有可發射子彈具有殺傷力之改造槍枝之犯意，未經許可於
    不詳時間、地點，以不明方法取得仿WALTHER廠PPK/S型半自
    動手槍製造之槍枝換裝土造金屬槍管改造而成之改造手槍1
    支（槍枝管制編號0000000000，含彈匣1個）及無法證實具
    有殺傷力之土造子彈2顆（均已擊發），而持有之。嗣其於
    95 年4月9日21時40分許，酒後（未經酒精濃度測試）駕駛
    其父洪漢林所有車號LI－9729號自用小客車，在臺中市○○
    區○○路二段11巷17號前，因停車問題取出前述槍彈接續對
    空及向路旁機車各射擊1發後，將改造手槍藏放在臺中市○
    ○區○○路二段11巷7之3號其住處之頂樓，案經目擊民眾報
    警處理，警方徵得其同意，於同日22時20分許，前往該樓頂
    扣得上開手槍（含彈匣1個）1支、開槍地點之地上及上開自
    用小客車車內各扣得彈殼1顆。
二、案經臺中市警察局第六分局報告臺灣臺中地方法院檢察署檢
    察官偵查起訴。
    理  由
一、訊據被告丙○○固坦承帶同警方於上開時、地扣得附表所示
    之手槍及彈殼之事實不諱，惟矢口否認有何持有具有殺傷力
    之改造手槍之犯行，辯稱：綽號「米粉」的陳立埩（上訴後
    改稱「丁○○」），那天6點多約伊去吃飯，到晚上9點多才
    回到伊家那裡，伊車開在前面，陳立埩開車跟在伊後面，因
    前面有機車停在靠近路中間，伊車子的大燈不小心撞到機車
    ，大燈破掉了，因為伊撞到人，陳立埩很氣憤到伊駕駛座旁
    邊開槍射擊，伊不知道陳立埩帶槍，伊怕陳立埩會打到人就
    把槍搶起來，陳立埩就開車走了，打電話給陳立埩也不接，
    伊很緊張就將手槍藏在住處頂樓上，結果警察就來，伊沒有
    持有改造手槍之故意；在警局製作筆錄時，作筆錄之偵查員
    戊○○向伊表示：只要伊說出開槍及持有槍械者，伊即與此
    事無關云云。惟查：
  (一)證人即偵辦員警莊銀漿於原審證稱：本件是被告的鄰居報案
    的，伊從接到報案到開槍現場約5分鐘。伊問鄰居是否這台
    車子的車主下車開槍，伊根據車號查詢電話，得知車主的住
    址，就在附近守候經過10至15分鐘後，被告剛好下樓，伊就
    指那部車子問被告是否他的，被告說是，伊就問開槍的事情
    ，被告否認，我們就帶被告去取槍。伊根據報案資料打電話
    過去，表示要對報案人製作筆錄，結果接電話的人不願意，
    他表示治安不好，出來作證害怕危及他的生命，也不願意提
    供他的年籍資料，後來調該地的戶口，戶口是一名女子的名
    字，約70幾年次，並非先生，所以無法得知報案人的真實姓
    名。伊曾到臺中市○○路226號3樓9查訪3次，敲了3次門，
    但都沒有人開門，也遇過該處的鄰居，但他們表示不太清楚
    是否有住陳立埩這個人等語甚詳（見原審卷第81、132、133
    頁）甚詳。並參酌原審以內政部戶政司戶役政資料電子閘門
    系統查詢姓名「陳立埩」、「陳立靜」及「陳立淨」之年籍
    資料，均未所查獲，有該個人基本資料查詢結果及法務部戶
    役政連結作業系統各3紙在卷可憑（見原審卷第71至73頁、
    第155、156頁），而被告上訴後固改稱：持有槍枝者為「丁
    ○○」，住臺中市○○路226號3樓云云，經本院向臺中市東
    區戶政事務所查詢，經該所覆以：查無名為「丁○○」者設
    籍於臺中市東區，該區○○○○○路226號3樓、練武路226
    號3樓之9」此二門牌，由里鄰門牌資料系統查詢正確應為練
    武路226號，亦無「丁○○」設籍於該址各情，有該所96 年
    2月9日中市東戶字第0960000689號函在卷（見本院卷第40頁
    ），足見被告所辯槍枝係「陳立埩」、「丁○○」持有云云
    ，係將其持有改造手槍之犯行，推卸予實際不存在之人甚明
    。何況，製作警詢筆錄之警員戊○○亦到庭具結證稱：（問
    ：當時你是否有說如果我將槍枝交代清楚，就沒事？）我們
    只問槍枝是誰的而已，沒有說槍交出來就沒事等語（見本院
    卷第44頁背面），是被告辯稱警員誘導訊問云云，並非屬實
    。
  (二)按持有具有殺傷力之槍械者，經偵查機關查獲，將受法律嚴
    厲之制裁，為眾人所週知之事，該槍果真係陳立埩（或丁○
    ○）所有之物，衡諸常情被告大可將該槍枝送交警方處理或
    當場交還予陳立埩，以免惹禍上身。且槍擊的現場與被告住
    家距離只有十幾公尺乙節，已據前往現場搜索之警員甲○○
    證述甚明（見本院卷第44頁背面），另自開槍射擊到警方前
    往被告住處頂樓查獲時（報案人於95年4月9日21時44分15秒
    報案，而警方於同日22時20分開始搜索，見警卷第18頁、原
    審卷第140頁），被告至少有半個小時充裕時間可為妥善處
    理該槍，被告捨此不為，反而將該槍藏放在其住處之頂樓，
    顯然係以所有人之身分持有該槍之犯意，灼然甚明。
  (三)扣案之上開改造手槍經送鑑結果：附表編號1所示之改造手
    槍1支，槍枝管制編號0000000000，認係由仿WALTHER廠PP
    K/S型半自動手槍製造之槍枝換裝土造金屬槍管改造而成之
    改造手槍，機械性能良好，可以單動方式供擊發適用子彈，
    認具殺傷力。附表編號2所示之彈殼2顆，均係土造金屬空彈
    殼（未予鑑定有殺傷力），有內政部警政署刑事警察局95年
    5月9日刑鑑字第0950054411號槍彈鑑定書附卷可徵（見偵卷
    第27頁）。是被告持有上開改造手槍，係具有殺傷力之事實
    ，洵堪認定。
  (四)此外，並有如附表所示之手槍1支、空彈殼2顆扣案，及相片
    22幀、現場圖及臺中市警察局勤務指揮中心受理各類案件紀
    錄單各1紙在卷可佐，足認被告所辯，與事證不符，顯係事
    後卸責之詞，要難採信，本件事證明確，犯行洵堪認定。至
    於，被告聲請傳喚證人「丁○○」，為證明上開槍彈確屬丁
    ○○所有，惟依被告所呈報之「臺中市○○路226號3樓」並
    無「丁○○」其人、其址，前已敘及，且本件事實已臻明瞭
    ，無再傳訊調查之必要，併此敘明。
二、新舊法比較：
    按被告行為後，刑法及刑法施行法業於94年2月2日總統令公
    布修正，於95年7月1日施行（下稱新刑法，修正前刑法下稱
    舊刑法），參酌最高法院95年5月23日日刑事庭第8次會議決
    議，新刑法第2條第1項之規定，係規範行為後法律變更所生
    新舊法律比較適用之準據法，於新刑法施行後，應適用新刑
    法第2條第1項之規定，為「從舊從輕」之比較。本件被告所
    犯固係違反槍砲彈藥刀械管制條例之特別刑法部分，惟修正
    前後之刑法第11條均規定，本法總則於其他法律有刑罰或保
    安處分之規定者，亦適用之。但其他法律有特別規定者，不
    在此限。被告違反槍砲彈藥刀械管制條例特別刑法部分既仍
    有特別規定外之刑法總則適用，則上開刑法修正即有比較之
    必要。本案涉及法律變更之部分，比較如下：
  (一)被告行為後，修正後刑法（新法）第33條第5款規定「罰金
    ：新臺幣一千元以上，以百元計算之」，與修正前刑法第33
    條第5款規定「罰金：（銀元）一元以上」不同。比較新舊
    法結果，以修正前即行為時法較有利於被告，故依刑法第2
    條第1項前段規定，本案關於槍砲彈藥刀械管制條例第8條第
    4項之【最低】法定併科罰金刑部分，自應適用行為時之法
    律即修正前刑法第33條第5款規定決定其罰金部分之法定刑
    。
  (二)最高法院95年5月23日95年度第8次刑事庭決議認為易服勞役
    、易科罰金、數罪併罰之定執行刑於法律修正時，均應為新
    舊法有利不利之比較，又依現在仍有效之最高法院24年上字
    第4634號判例及95年度第8次刑事庭會議決議，就應綜合比
    較及一體適用之範圍，仍均未將易刑處分（即易服勞役、易
    科罰金）及數罪併罰之定執行刑納入綜合比較及一體適用之
    範圍，故本院認易刑處分（即易服勞役、易科罰金）及數罪
    併罰之定執行刑，雖應比較新舊法，但並無應與本刑論罪科
    刑之規定一體適用之必要，應另行單獨予以比較適用，此觀
    諸倘被告犯二罪，其中一罪經比較後應適用新法，另一罪經
    比較後應適用舊法時，根本不可能依一體適用原則直接適用
    新法或舊法定應執行刑自明。刑法關於易服勞役之規定，被
    告於行為時，修正前刑法第42條第2項前段規定：「易服勞
    役以（銀元）一元以上三元以下折算一日。」而被告行為時
    易服勞役之折算標準，業據修正前罰金罰鍰提高標準條例第
    2條前段規定（現已刪除），就其原定數額提高為一百倍折
    算一日，則本件被告行為時之易服勞役折算標準，應以銀元
    三百元折算一日，即新台幣900元折算一日。惟95年7月1日
    修正施行之刑法第42條第3項前段規定：「易服勞役以新台
    幣一千元、二千元或三千元折算一日。」比較修正前後之易
    服勞役折算標準，如適用修正前刑法第42條第2項、第3項規
    定，以新台幣900元折算1日，本件折算之勞役期間已逾6個
    月，而應以罰金總額與6個月之日數比例折算；適用修正後
    刑法第42條第3項規定，如以新台幣1000元折算1日，折算之
    勞役超過6個月（同項但書規定：勞役期限不得逾1年）。此
    部分經比較新舊法結果，以修正前刑法第42條第3項之規定
    較有利於被告，依刑法第2條第1項前段規定，應適用最有利
    於行為人之法律即修正前刑法第42條第3項之規定諭知以罰
    金總額與6個月之日數比例折算為易服勞役之折算標準。
三、核被告丙○○所為，係犯槍砲彈藥刀械管制條例第8 條第4
    項未經許可持有可發射子彈具有殺傷力之改造槍枝罪。至於
    證人莊銀漿於本院審理時雖證述：被告的鄰居對伊表示，被
    告當時開一部白色的車子，現場有車子，被告指著車子，當
    時為了停車問題發生不愉快，被告不高興叫囂，並對空鳴槍
    ，該名鄰居在2 樓抽菸有看到，說當時只有看到1 個人、1
    台車等語，因認被告尚涉有刑法第305 條恐嚇危害安全罪云
    云。惟查：被告是否涉有向他人開槍恐嚇之犯行，此部分證
    人莊銀漿並未親眼目睹，該名鄰居拒絕為證人而無法證實，
    且被告否認此部分犯行，自難以證人莊銀漿間接所得聽聞之
    傳聞證據，遽為不利於被告認定之憑據，併此敘明。
四、原審認被告罪證明確，適用槍砲彈藥刀械管制條例第8條第4
    項，刑法第11條前段、第2條第1項，修正前刑法第42條第3
    項、第38條第1項第1款，罰金罰鍰提高標準條例第1條前段
    ，現行法規所定貨幣單位折算新台幣條例第2條規定，並審
    酌被告前因違反懲治盜匪條例案件，經本院於88年9 月30日
    以88年度上更(一)字第51號判處有期徒刑13年，褫奪公權6年
    ，經最高法院於88年12月16日判決駁回上訴確定，於92年12
    月17日縮短刑期假釋出獄，雖未構成累犯，但被告不知悔改
    ，於假釋期間再犯本案，可見其無悔改向上之意，又被告明
    知具有殺傷之改造手槍，對社會之危害非淺，為法律所嚴加
    取締，竟仍予以持有，其行為威脅社會安全，破壞社會秩序
    ，惡性非輕，犯後態度不佳等一切情狀，量處有期徒刑3年6
    月，併科罰金新臺幣20萬元，罰金如易服勞役，依修正前刑
    法第42條第3項規定，以罰金總額與6個月之日數比例折算，
    及扣案附表編號1所示之具有殺傷力之改造手槍1枝，係屬違
    禁物，應依修正前刑法第38條第1項第1款規定宣告沒收（94
    年2月2日修正之刑法，對該法第38條第1項第1、2款及同條
    第3項僅作文字上修正，故無新舊法比較問題，然依從刑從
    屬於主刑原則，不得就新舊法予以割裂適用，本件主刑部分
    既適用舊法，沒收之從刑亦應適用修正前之刑法），暨扣案
    之附表編號2所示之彈殼2顆，無證據證明具有殺傷力，並經
    射擊而耗損，難認屬違禁物之性質，爰不為沒收之諭知。其
    認事用法核無違誤，量刑亦堪稱妥適。被告上訴意旨，仍執
    陳詞否認犯罪，為無理由，應予駁回。
據上論結，應依刑事訴訟法第368條，判決如主文。
本案經檢察官乙○○到庭執行職務。
中　　華　　民　　國　　96　　年　　3 　　月　　22　　日
            刑事第八庭  審判長法  官  羅  得  村
                              法  官  張  靜  琪
                              法  官  陳  宏  卿
上列正本證明與原本無異。
如不服本判決應於收受送達後十日內向本院提出上訴書狀，其未
敘述上訴之理由者並得於提起上訴後十日內向本院補提理由書（
均須按他造當事人之人數附繕本）。
                              書記官  柯  孟  伶
中　　華　　民　　國　　96　　年　　3 　　月　　22　　日
【附錄論罪科刑法條】
槍砲彈藥刀械管制條例第8條
未經許可，製造、販賣或運輸鋼筆槍、瓦斯槍、麻醉槍、獵槍、
空氣槍或第4條第1項第1款所定其他可發射金屬或子彈具有殺傷
力之各式槍砲者，處無期徒刑或5年以上有期徒刑，併科新臺幣1
千萬元以下罰金。
未經許可，轉讓、出租或出借前項所列槍枝者，處 5 年以上有期
徒刑，併科新臺幣 1 千萬元以下罰金。
意圖供自己或他人犯罪之用，而犯前二項之罪者，處無期徒刑或
 7 年以上有期徒刑，併科新臺幣 1 千萬元以下罰金。
未經許可，持有、寄藏或意圖販賣而陳列第 1 項所列槍枝者，處
 3年以上10年以下有期徒刑，併科新臺幣700萬元以下罰金。
第 1 項至第 3 項之未遂犯罰之。
 【附表】：
┌──┬─────────┬────┬────────────┐
│編號│品　　　　　　　名│數　　量│備　　　　　　　　　　註│
├──┼─────────┼────┼────────────┤
│ 1  │改造手槍          │1 支（含│槍枝管制編號 0000000000 │
│    │                  │之彈匣1 │，認係由仿WALTHER 廠PPK/│
│    │                  │個）    │S 型半自動手槍製造之槍枝│
│    │                  │  　　  │換裝土造金屬槍管改造而成│
│    │                  │        │之改造手槍，機械性能良好│
│    │                  │        │，可以單動方式供擊發適用│
│    │                  │        │子彈，認具殺傷力。      │
├──┼─────────┼────┼────────────┤
│ 2  │彈殼              │2顆     │均係土造金屬空彈殼。    │
└──┴─────────┴────┴────────────┘
